臺灣高等法院臺中分院刑事判決　　　　　　　　　九十年度上更(一)字第四三六號
　　上　訴　人　臺灣臺中地方法院檢察署檢察官
　　上　訴　人
　　即　被　告　丁○○
　　選任辯護人　許盟志
右上訴人因被告強盜案件，不服臺灣臺中地方法院八十九年度訴緝字第三二三號，中
華民國八十九年十二月二十日第一審判決（起訴案號：臺灣臺中地方法院檢察署八十
七年度偵字第二五九０二號、第二五三四二號、第二六六四九號），提起上訴，經本
院判決後，由最高法院發回更審，本院判決如左：
      主  文
原判決撤銷。
丁○○連續結夥三人以上，攜帶兇器強盜，處有期徒刑拾貳年，褫奪公權陸年。扣案
之開山刀支、電擊棒壹支、帽子頂、口罩壹個，均沒收。
      事  實
一、丁○○前曾於民國八十四年五月十四日，因違反懲治盜匪條例案件，經本院判處
    有期徒刑四年四月確定，並於八十四年五月十五日送監執行，後於八十七年五月
    十二日假釋付保護管束出監，於假釋期間，猶不知悔改，復基於意圖為自己不法
    所有之概括強盜犯意，夥同李立國、邱大偉（該二人業經判決有罪確定，現正執
    行中）及另一綽號「阿昌」之不詳姓名之成年男子，四人基於共同犯意聯絡及行
    為分擔，(一)、先於八十七年十一月二日凌晨四時二十分許，由綽號「阿昌」之人
    駕駛丁○○所提供之三陽雅歌牌自用小客車（車號不詳），搭載丁○○、李立國
    及邱大偉，前往正在營業中之臺中市○○路七二四巷十六之一號新海線釣蝦場後
    ，推由該「阿昌」之人將汽車停放在該釣蝦場附近，並在車上把風等候接應，其
    餘三人則戴上口罩，且各持一把客觀上足以傷害人體之兇器開山刀闖入該釣蝦場
    ，丁○○並衝至櫃檯，以開山刀抵住櫃檯小姐己○○脖子之強暴方式，致使己○
    ○不能抗拒，而強行劫取己○○所有價值新臺幣（下同）六千元之金項鍊一條及
    其保管中之櫃檯抽屜內現金五萬元，同時由李立國及邱大偉分持開山刀上前逼使
    在場之不詳姓名五名客人均不能抗拒，再由丁○○下手強行劫取該五名客人身上
    所有之現款共約一萬元，丁○○等三人於強盜財物得逞後，即跳上「阿昌」所駕
    駛在外等待接應之汽車迅即逃逸，並各於分得強劫所得之財物後，隨即均花費，
    及將金項鍊換現花費殆盡。(二)、丁○○、邱大偉、謝宗錡（謝宗錡業經判處罪刑
    確定現正執行中）三人為準備強盜所用之交通工具，共同基於意圖為自己不法所
    有之犯意聯絡，於八十七年十一月十三日凌晨二時許，前往臺中縣潭子鄉○○路
    ○段七十巷十七弄一號地下室（係無人居住之地下室），由謝宗錡、邱大偉二人
    在旁把風，丁○○下手竊取廖益成所有車號ＰＭ－四四一六號紅色廂型車一輛，
    作為作案工具。丁○○、謝宗錡、邱大偉三人竊得上開廂型車後，再邀同李立國
    共同基於意圖為自己不法所有之強盜犯意聯絡，邱大偉、李立國、丁○○並賡續
    同上之強盜概括犯意，於同日凌晨四時許，推由邱大偉駕駛並搭載丁○○、李立
    國、謝宗錡，至臺中市北屯區同樂巷二三號來來釣魚場，由邱大偉將汽車停放在
    釣魚場附近，並在車上把風等候接應，丁○○、李立國、謝宗錡三人則下車分別
    戴上帽子及口罩，丁○○、謝宗錡並各分持一把兇器開山刀，李立國則持一支足
    供兇器使用之電擊棒，闖進正在營業之上開釣魚場後，由謝宗錡喝令在釣魚場之
    葉國勝、庚○○二人趴在地上，旋謝宗錡即以開山刀刀背敲打葉國勝之強暴方式
    ，喝令其交出身上現款及其所管領使用車號ＮＭ－七七一０號自用小客車，致使
    葉國勝不能抗拒，而動手強行劫取葉國勝所有之現金二萬八千元，及由其所管領
    使用之車號ＮＭ－七七一０號（該車係葉國勝之妻癸○○所有）汽車之鑰匙一支
    （含遙控器），李立國則以電擊棒抵住庚○○身體之強暴方式，致使庚○○不能
    抗拒，強行劫取庚○○所有之現金六萬五千元及行動電話機一具（電話號碼00
    0000000號），丁○○則手持開山刀在旁監看接應，謝宗錡等三人強盜得
    手後，隨即由丁○○駕駛上開強盜所得即葉國勝所管領使用之上開汽車，李立國
    、謝宗錡則跳上由邱大偉駕駛等待接應之紅色廂型車逃逸，並隨即將所強劫之金
    錢朋分花用殆盡。(三)、丁○○又為預備供強盜他人財物之用，承前開同一竊盜之
    概括犯意，與李立國基於犯意聯絡：１、先於八十七年十一月十三日下午七時許
    ，在臺中市○○路一六二號，以客觀上足以對人生命、身體造成危害，可供兇器
    使用之不詳拆卸工具（未扣案），竊取廖櫻姿所有之車號ＮＬ－七六四七號自用
    小客車車牌二面。２、復於八十七年十一月十五日下午五時許，在臺中縣豐原市
    ○○路二二二之一號，以客觀上可供兇器使用之不詳工具（未扣案），竊取黃榮
    華所有之車號ＯＵ－九四六二號自用小客車車牌二面，得手後將之改懸在前開強
    盜自葉國勝所使用之ＮＭ－七七一０號自用小客車上俟機行搶。嗣於八十七年十
    一月十六日凌晨一時三十分許（起訴書誤載為三時許），在臺中縣潭子鄉○○路
    ○段一一七巷十號，為警循線查獲丁○○、李立國、謝宗錡，並扣得丁○○所有
    供上開強盜犯行所用之開山刀三把、電擊棒一支、帽子三頂、口罩一個，及李立
    國非法持有之匕首一把（係丁○○所有於八十七年十一月十六日凌晨一時許，在
    臺中縣潭子鄉○○路○段一一七巷十號交付予李立國，丁○○所涉未經許可，持
    有槍砲彈藥刀械管制條例第四條第一項第三款所稱之匕首一把部分則未經檢察官
    起訴），暨非供其等犯罪所用之手銬一副、手提袋一個、鬧鐘型假炸彈一個、手
    套三個。再於八十七年十一月二十五日下午四時三十分許，在臺中縣潭子鄉○○
    村○○路二九七巷十二號，為警循線查獲邱大偉。警方嗣並將搜獲之車號ＮＭ－
    七七一０號自用小客車及該車鑰匙（含遙控器），交由車主癸○○領回。
二、案經臺中市警察局第五分局報請臺灣臺中地方法院檢察署檢察官偵查起訴。
    理  由
一、訊據上訴人即被告丁○○矢口否認有何強盜或竊盜犯行，辯稱：其未參與新海線
    釣蝦場及來來釣魚場之強盜案，亦未竊取汽車及車牌，案發時其均在家中，其母
    親及友人在家打麻將，可為被告作證云云。惟查：
  (一)、被告丁○○確有夥同李立國、邱大偉、及另一綽號「阿昌」之不詳姓名之成年
      男子四人，分持開山刀以前述強暴之方式，強行劫取被害人己○○所持有，及
      新海線釣蝦場釣內不詳姓名客人五人身上如事實欄所載財物。另與邱大偉、謝
      宗錡駕駛被害人廖益成所有之紅色廂型車，邀同李立國至來來釣魚場，以前述
      強暴之方式，劫取被害人葉國勝、庚○○所有事實欄所載財物等事實，業分據
      被害人己○○、葉國勝、庚○○等人，先後於警訊、偵查、原審及本院調查時
      指訴綦詳。被害人己○○並於原審明確陳稱：「有三人進入，一人在外，因為
      守衛看到有人在外面（接應），當天有三人進入，都戴口罩。」、「（在警察
      局）指認很確定，其中有一個金頭髮。」等語（見原審八十八年度訴字第一一
      五號卷宗八十八年一月十八日訊問筆錄）。被害人葉國勝亦於原審指稱：「．
      ．．我最後在警察局指認，在謝宗錡身上找到車子鑰匙，當時他們又打我們．
      ．．，並且又用刀背砍我們。」等語。被害人庚○○亦於原審指稱：「（問：
      哪一個強劫你？）個子比謝宗錡高一點，有染頭髮的。」等語（均見原審同前
      開卷宗八十八年一月十八日訊問筆錄）。另同案共犯邱大偉亦於警訊中供稱：
      「八十七年十一月二日凌晨四時二十分許，．．．駕駛丁○○借得的雅歌自小
      客（車），前往臺中市○○路七二四巷十六之一號新海線釣蝦場，由丁○○、
      李立國及綽號阿昌（即該不詳姓名成年男子），持開山刀侵入店內搜括被害人
      財物，共約五、六萬元，我分得三千元硬幣，因為我只是駕駛．．．。」等語
      （見八十七年度偵字第二五三四二號卷第一二九頁背面），復於檢察官初訊時
      供承：「當日我是開車，是吳連忠（應係『宗』之誤）叫我去，說他與人有糾
      紛叫我載他去，我沒有進去，不知他要幹麼。」，「他（丁○○）當日回去時
      給我三千元，同行者尚有李立國及綽號阿昌（即該不詳姓名成年男子）。」，
      「我沒有進去，我在車上，車子距（釣蝦場）門口十幾步。」，「（問：他們
      帶何物進店內？）一個大皮袋，可能內裝刀子。」、「他們上車即叫我將車開
      走。」等語（見八十七年度偵字第二五九○二號卷第二十四頁背面、第二十五
      頁）。核與另一共犯李立國於警訊中供述：「係由丁○○提議，並提供一部喜
      美銀色自小客車（車號不詳）及三把開山刀、三只花色淺色口罩侵入該店內，
      我等三人各持一把開山刀，且均戴口罩，由丁○○控制櫃檯搜刮財物，我及邱
      大偉分別控制店內客人」（見八十七年度偵字第二五三四二號卷第一０八頁反
      面），於原審供稱：「我們三人每人都戴口罩、帽子，每個人手上都拿開山刀
      ，當時丁○○去櫃檯拿小姐的錢及金項鍊，我在現場控制，：：：那時還有一
      個丁○○的朋友『昌仔』」（見原審八十八年度訴字第一一五號卷宗八十八年
      二月三日訊問筆錄）等情節，均大致相符，且就被告係在新海線釣蝦場控制櫃
      檯，強取被害人己○○財物，更是一致無誤。雖被害人己○○嗣於本院調查中
      證稱，其於警局並未明確指認被告涉案，於原審指稱被告於案發後曾前往該釣
      蝦場恫嚇不得予以指認等情，係聽聞他人所述而來；然就其所經歷被強盜之細
      節指證，適與前開邱大偉及李立國供證情節相符，足證被告確有參與本件犯行
      。至邱大偉前開供證內容，雖一再陳稱其係受指示駕車，且未進入釣蝦場內強
      押被害人云云，然參以邱大偉於警訊及偵查中或供稱「丁○○、李立國及阿昌
      持開山刀侵入店內搜括被害人財物」，或稱「我不知他（丁○○）要幹什麼：
      ：：他們帶一個大皮袋，可能內裝刀子」云云，均意在避重就輕，故應以李立
      國前述所供係由其與邱大偉及本件被告共同進入持刀進行強盜行為較為可採；
      然此均無礙於認定被告確有參與本件強盜之犯行事實。
  (二)、又被害人廖益成所有車號ＰＭ－四四一六號紅色廂型車一輛，於右開事實欄所
      載時、地失竊之事實，業據被害人廖益成於警訊中指述甚詳。而同案共犯邱大
      偉於檢察官初訊時供稱：「我與丁○○、謝宗錡一起去，是丁○○提議偷，謝
      宗錡拿出一把自己之鎖匙交給丁○○打開車門，我與謝宗錡在旁把風，丁○○
      以該把鎖匙發動車子，我們即坐上車離開了．．．只知是一部紅色廂型車。」
      等語（詳見八十七年度偵字第二五九○二號偵查卷第二十五頁背面），核與謝
      宗錡於原審供述：「是丁○○偷來給我們去作為搶來來釣蝦場之作案代步工具
      」等情（見原審八十八年度訴字第一一五號卷宗八十八年三月十日訊問筆錄）
      相符。參以被告丁○○、邱大偉、謝宗錡三人，嗣並以上開紅色廂型車，邀同
      李立國共同為來來釣魚場之強盜犯行，相互對照以觀，邱大偉、謝宗錡上開所
      供顯屬事實，此外復有贓物認領保管單一紙在卷可稽，並有該車號ＰＭ－四四
      一六號紅色廂型車尋獲後之照片四張附卷足憑。足認被告丁○○、謝宗錡、邱
      大偉三人，確有共同竊取被害人廖益成所有上開紅色廂型車。
  (三)、再證人即同案共犯邱大偉先於警訊中供稱：「八十七年十一月十三日凌晨四時
      許，與丁○○、李立國、謝宗錡駕駛我與謝宗錡、丁○○共同行竊得來的紅色
      廂型車（車牌忘了，行竊地點在丁○○住宅附近），前往臺中市北屯區同樂巷
      二三號『來來釣魚場』，分別由丁○○、謝宗錡、李立國分別持開山刀侵入店
      內，搜括財物，我在店外把風，並由丁○○喝令被害人葉國勝交出所有ＮＭ－
      七七一０號自小客車，得手後由丁○○駕駛，我亦駕駛竊來之廂型車，駕往臺
      中市○○路○○道附近丟棄，乘坐丁○○搶來的自小客逃逸。」等語（見八十
      七年度偵字第二五九０二號偵查卷第六頁正面），復於檢察官初訊時供稱：「
      我只是開車，時間我忘了，我與謝宗錡、丁○○、李立國同去，我開那部紅色
      廂型車，他們提著大袋子進去，不知裡面裝何物，出來後他們拿好幾條香煙及
      錢，我分得一萬八千元，車子距門口二十多部（應係『步』之誤），我坐車子
      等他們出來再載他們走。」等語（見八十七年度偵字第二五九０二號偵查卷第
      二十六頁）。證人即同案共犯李立國於警訊中亦供稱：「該案（指來來釣魚場
      ）亦由丁○○提議，及勘查現場後，由邱大偉駕乙部紅色九人座廂型車（車號
      不詳），搭載丁○○、謝宗錡等人至被查獲地來找我一同前往行搶的，犯案用
      之刀械等物也是丁○○提供的‧‧‧。」等語（見八十七年度偵字第二五九０
      二號偵查卷第十五頁）。證人即同案共犯謝宗錡亦於警訊中供稱：「八十七年
      十一月十三日凌晨四時左右來來釣蝦場（應係釣魚場）之強盜案，是丁○○首
      謀，計劃，：：：，共犯有我、李立國及一名在逃邱大偉共四人。」、「邱大
      偉駕駛，邱大偉已經把車輛駕駛到附近高速公路下丟棄，但我不知道在何處，
      因才出獄不久，對地形不清楚。」等語（見八十七年度偵字第二五三四二號偵
      查卷第一０四頁背面、第一０五頁）。同案共犯邱大偉既於檢察官初訊時自承
      ，曾駕駛過被害人廖益成所失竊之紅色廂型車搭載被告丁○○等人，經核與同
      案共犯謝宗錡、李立國二人所供之情節相符，參之同案共犯邱大偉對於上開與
      被告丁○○及李立國、謝宗錡等人，如何分工、逃逸、均分強盜所得財物之細
      節等均供述甚詳，足認邱大偉確有基於共同強盜之犯意，並駕車搭載被告及李
      立國、謝宗錡等人至來來釣魚場強盜，邱大偉則在車上把風等候接應之事實。
      復參以謝宗錡並供承：在來來釣魚場邱大偉約分得一、二萬元等情，核與邱大
      偉自承所分得之財物相當之事實，及該共犯等供證本件被告參與本件強盜犯行
      時，並未就不利於自己之事實加以迴避，益足證彼等供證情節與事實相符，被
      告事後辯稱其未參與此部分犯行，顯屬事後卸責之詞，不足採信。
  (四)、而被告與李立國二人，共同連續竊盜廖英姿、黃榮華所有車牌各二面之事實，
      業據李立國於警訊中供稱：「係丁○○騎機車（車號不詳）載我至豐原市○○
      路二二二之一號前，由我下車竊取，以便日後能使用來犯案，．．．」等語（
      見八十七年度偵字第二五三四二號偵查卷第一０九頁背面），另證人即參與強
      盜來來釣魚場之謝宗錡亦於警訊中證稱：「丁○○偷二面，李立國（偷）二面
  。」等語（見八十七年度偵字第二五三四二號偵查卷第一０五頁正面），核與
      被害人廖櫻姿、黃榮華二人所指訴之失竊情節相符，參以李立國、謝宗錡均與
      被告結夥共涉強盜犯行，就此部分竊盜之較輕犯行，應無挾怨誣指之可能，此
      外，並有贓物認領保管收據二紙附卷可稽。又衡諸常情，竊取汽車之車牌，必
      定須以拆卸工具始足為之，則被告與李立國二人竊取車牌之時，顯係以客觀上
      足以對人生命身體造成危害，可供為兇器使用之不詳拆卸工具為之，應足認定
      。被告所辯並無連續竊取車牌乙節，不足採信。
  (五)、本件被告涉犯前開強盜犯行，又有扣案之屬丁○○所有之開山刀三把、電擊棒
      一支、帽子三頂、口罩一個及匕首一把（此業據李立國於原審供述明確，見原
      審八十八年度訴字第一一五號卷宗八十八年一月七日及同年月十八日訊問筆錄
      ）足資佐證。綜上所述，本件事證明確，被告之犯行均堪以認定。
  (六)、至被告於本院辯稱前開來來釣魚場發生強盜案當日，其均在家中，當晚十點多
      就睡覺，當晚其姊乙○○、表姊丙○○、其母吳甲○○及其母之友人辛○○、
      戊○○等人均在家中打麻將可證云云；然經訊之證人乙○○證稱其上班時間為
      晚上五、六點至凌晨二、三點下班，前開案發時間，其去上班不在家中等語（
      見本院卷第五十五頁），於八十七年十二月十日偵查中則證稱其忘了被告案發
      當日有無在家（見八十七年偵字第二五三四二號卷第一三四頁反面）。訊之丙
      ○○於原審固證稱：「八十七年十一月十二日下午去到十三日凌晨四、五點離
      開，當天有喝燒酒雞，我還笑丁○○不會喝」，戊○○在原審證稱：「八十七
      年十一月十二日下午五、六點去就看到他，到晚上八、九點我就離開，這中間
      我有看到丁○○」，辛○○於原審證稱：「我是八十七年十一月十二日下午去
      到凌晨四、五點離開，當天有喝燒酒雞，我有碰到丁○○」（見原審卷第一八
      ０、一八一頁），甲○○於原審證稱：「八十七年十一月十三日、十四日丁○
      ○均有回家，因為十一月十三日那天有回來吃飯，到晚上十一點多都還在睡覺
      ，因為那天喝醉酒，十四日睡到中午」云云（見原審卷第七十七頁）；該等證
      人於本院雖亦證述大略同於原審所證，然徵之該等證人均係被告之至親或至親
      之好友，其平常工作時間，又無因特定國定假日而有休假之情形，本件案發之
      日對該證人等而言，並無何特殊性，且距彼等作證之時，已達約二年或逾二年
      以上，衡之常人之記憶，殆無猶能記憶如是清楚之可能，故該證人等所證無非
      迴護被告之詞，不足作為有利於被告之認定依據。
  (七)、另同案共犯李立國、謝宗錡於為警查獲之初，雖均供稱丁○○未參與前開強盜
      案等，然嗣於八十七年十一月二十三日警訊時，已分別供稱前開強盜案之主謀
      為本件被告丁○○，並稱在警局初訊時，係因丁○○之唆使，有意袒護使丁○
      ○脫罪，而故意偽稱其未涉案等語（見八十七年度偵字第二五三四二號卷第一
      ０五、一０八頁），除互核所供情節大致相符外，且與隨後到案之邱大偉供述
      情節相符，足見彼等於警局初訊所供，確係有意為被告丁○○脫罪，而故為悖
      於事實之供述，不足據為有利於被告之認定。而前開三共犯於原審將被告通緝
      到案後審理時，改稱被告未參與前開犯行，更無非係因彼等業已遭判刑確定在
      案，且當被告之面，不願多所得罪，而為迴護之詞，亦不足採信。
二、次查本件被告犯罪後，懲治盜匪條例業於九十一年一月三十日經總統明令公布廢
    止，同日並公布修正刑法第三百二十八條至第三百三十二條及第三百四十七條、
    第三百四十八條，酌予提高刑法部分強盜罪之刑度，比較行為時應適用之懲治盜
    匪條例及裁判時修正後刑法之規定，以裁判時即修正後之刑法規定，有利於被告
    等，應適用修正後之刑法規定。又被告持以行強盜所用之開山刀、電擊棒，及與
    李立國竊取車牌所用之不詳拆卸工具，客觀上足對人之生命、身體造成危害，係
    屬兇器無訛，已如前述。核被告所為，其結夥三人以上、攜帶兇器，以強暴方法
    致使被害人不能抗拒而強盜財物，係犯刑法第三百三十條第一項之加重強盜罪（
    被告強劫新海線及來來釣蝦場部分），其行竊車牌及紅色廂型車部分另犯刑法第
    三百二十一條第一項第三款之攜帶兇器竊盜罪（即竊取被害人廖櫻姿、黃榮華車
    牌部分）、刑法第三百二十一條第一項第四款之結夥三人以上竊盜罪（即竊取被
    害人廖益成紅色廂型車部分），其行竊廖櫻姿、黃榮華之車牌，同時係為供預備
    犯強盜罪之用，另犯刑法第三百二十八條第五項之預備強盜罪。公訴意旨認被告
    上開竊取被害人廖櫻姿、黃榮華車牌及竊取被害人廖益成紅色廂型車部分，均係
    犯刑法第三百二十條第一項之竊盜罪，起訴法條尚有未洽，惟起訴之社會基本事
    實相同，應予變更起訴法條。被告與李立國、邱大偉及綽號「阿昌」不知名之成
    年男子，就新海線釣蝦場強盜犯行間；與邱大偉、謝宗錡，就竊取廖益成所有之
    車號ＰＭ－四四一六號紅色廂型車犯行間；與李立國、邱大偉及謝宗錡，就來來
    釣魚場強盜犯行間，及與李立國，就竊取被害人廖櫻姿、黃榮華之車牌犯行間，
    均具有犯意聯絡及行為分擔，皆為共同正犯。被告分別以一強盜行為，同時強取
    被害人己○○，及新海線釣蝦場五名不詳姓名客人之財物；另以一強盜行為，同
    時強取被害人葉國勝、庚○○二人之財物；又以一行竊廖櫻姿、黃榮華車牌行為
    ，同時作為預備強盜之用，均係一行為而觸犯數罪名之想像競合犯，應各從一重
    之加重強盜罪及加重竊罪處斷。被告先後二次加重強盜、三次竊盜（分別竊取汽
    車一次、車牌二次，前開汽車係供盜匪所用，另竊取車牌之目的亦係供日後犯案
    所用，業據共犯李立國在警訊中供稱在卷，詳前述，其與偷竊汽車之目的並無不
    同，且三件竊盜犯行時間相近，足證係基於概括犯意為之）等犯行，各自時間緊
    接，方法相同，觸犯構成要件相同之罪，顯係各基於概括之犯意為之，均分別為
    連續犯，依刑法第五十六條之規定，各以加重強盜一罪及加重竊盜一罪論（竊盜
    部分以竊取價值較高之汽車該次論處），並各加重其刑。被告所犯上開連續加重
    強盜罪及加重竊盜罪之間，有方法結果之牽連關係，應從較重之連續加重強盜罪
    處斷。原審因認被告罪證明確，予以論科，固屬有見；惟原審就被告竊取汽車及
    二次竊取車牌犯行，未審酌其目的在供強盜犯行所用，竟予以分論併罰，且未及
    比較行為時與裁判時之法律而為適用法律之依據，均有未洽，被告上訴意旨否認
    犯罪，及檢察官上訴意旨指摘原審判決未併予審酌被告強劫被害人張麗雪之犯行
    （詳後述），雖無理由，然原判決既有前揭可議，仍應由本院予以撤銷改判。爰
    審酌被告素行不佳、被告犯罪之動機、結夥行搶對社會治安及民眾安全造成危害
    、盜匪所得財物不少、犯罪後圖卸刑責、並無悔意等一切情狀，量處如主文第二
    項所示之刑。再被告結夥強盜，對社會風氣及治安均危害甚鉅，依其犯罪性質認
    有褫奪公權之必要，爰併予宣告禠奪公權六年。至扣案之開山刀三把、電擊棒一
    支、帽子三頂、口罩一個，均係被告所有，且均為供被告等人犯罪所用之物，業
    據證人即共犯李立國、邱大偉及謝宗錡三人供明在卷，應依刑法第三十八條第一
    項第二款規定宣告沒收。至扣案之手銬一副、手提袋一個、鬧鐘型假炸彈一個、
    手套三個，雖係被告所有，惟並無證據證明係屬供本件犯罪所用或預備供犯罪所
    用之物，又均非違禁物，核與沒收之要件不合，爰不另宣告沒收，附此敘明。
三、臺灣臺中地方法院檢察署九十年度偵字第一二０四號移送併案審理意旨另以：被
    告丁○○於八十七年十月十七日下午，適其友人壬○○（業經臺灣臺南地方法院
    判處有期徒刑一年二月確定）自臺南前來臺中尋訪，竟即與之共同基於意圖為自
    己不法所有之犯意聯絡，於同日晚上七時許，共騎乘一部機車，自臺中市○○路
    開始尾隨洪秋琴騎乘搭載張麗雪之機車，至臺中市○○路福野餐廳前，即由後座
    之人伸手搶奪張麗雪所有揹在左肩之皮包一只，惟因張麗雪拉緊皮包極力反抗，
    被拖行約一、二十公尺後，被告二人所騎機車失去重心而摔倒在地上，張麗雪亦
    因被拉扯致洪秋琴騎乘之機車摔倒在地，使洪秋琴手、腳多處擦傷（未據提出告
    訴，亦未經起訴），張麗雪兩手臂、膝蓋擦傷，被告等見狀乃上前出手毆打張麗
    雪額頭，圖以強暴方式喝令張麗雪交付該皮包，致張麗雪受有額頭紅腫瘀血之傷
    害，嗣因張麗雪抵抗拒將皮包交付，且路旁商家不詳姓名者出面喝阻，被告等始
    騎乘原機車逃逸，而未得逞，嗣因壬○○皮夾掉落現場，內有案外人即其弟蔡順
    源之機車駕照影印本，經張麗雪報警循線查獲，因認被告亦涉有強盜罪嫌云云。
    訊之被告固坦承於前開時地，確有騎乘機車搭載壬○○，及壬○○出手拉扯被害
    人張麗雪之皮包，導致兩機車均倒地等事實不諱，然堅決否認有何搶奪或強盜之
    犯行，辯稱：其當時並不知道壬○○會出手搶奪被害人之皮包等語。經查本件被
    害人張麗雪之皮包在前開時地，遭被告與壬○○共乘機車自後強拉搶奪未得逞之
    事實，固據被害人洪秋琴、被害人張麗雪在警訊指訴歷歷，並經張麗雪在本院前
    審證稱：「有（指被搶），當時我們從中港路轉公益路，我們有發現那部車（指
    被告及壬○○騎乘之機車）跟著我們，他們二人共騎機車，我當時坐後座，對方
    坐後座的人伸手搶我皮包，我沒放手，被拖了一段路，路邊商家有看到有嚇阻，
    他們才離去，後來在現場撿到皮夾，．．．」、「．．．我在中港路時就注意那
    部車騎在旁邊，過公益路口沒多久就行搶了，拖拉到福野對面時搶。」等語。然
    被害人二人自警訊迄本院調查中，均無法明確指認下手行搶之人係被告或壬○○
    ，被害人張麗雪於本院前審更僅能證稱「附近有人說（當場掉落之證件）很像搶
    的人」等語。又經訊之壬○○則與被告互指為對方行搶皮包者，惟衡之壬○○家
    住臺南縣，有年籍資料在卷可憑，其並證稱對臺中市道路並不熟悉，且以現場掉
    落者為其皮夾，應為其自機車上跌落及毆打被害人張麗雪時掉落較為可能，自以
    被告供稱其為騎機車者，壬○○為後座行搶之人較可採。而參以本件被告等係以
    機車尾隨之方式俟機行搶，並非一開始即將被害人之機車攔停後，施以強暴方式
    迫使被害人無反抗能力，以達奪取財物之目的，足見其犯意產生之初，係以乘人
    不及防備而搶奪其財物為主要內容，惟因下手行搶未得手，該後座之人始另行起
    意，試圖以毆打被害人之強暴方式強劫財物。則該騎乘機車之前座者，就此突然
    升高之強盜犯意，究難認有何犯意聯絡可言。茲本件被告既查無任何積極證足證
    其係坐於機車後座，而實際下手行搶之人，或與該下手行搶之人，有更進而以強
    暴方式強劫財物之犯意聯絡，自難遽爾令負強盜罪責。至其基於搶奪之犯意聯絡
    ，推由後座之人下手行搶未遂，縱構成搶奪罪，亦與本件前開已起訴之強盜罪基
    本構成要件不同，且非基於同一概括犯意，而不能認有何連續犯裁判上一罪之關
    係，即非起訴效力所及，本院自不得併予審究，應退回原移送機關另行依法處理
    ，附此明。
據上論斷，應依刑事訴訟法第三百六十九條第一項前段、第三百六十四條、第二百九
十九條第一項前段、第三百條，刑法第二條第一項前段、第二十八條、第五十六條、
第三百二十一條第一項第三款、第四款、第三百二十八條第五項、第三百三十條第一
項、第五十五條、第三十七條第二項、第三十八條第一項第二款，判決如主文。
本案經檢察官子○○到庭執行職務。
中        華        民        國  九 十 一  年     六     月　　十三　  日
                                  臺灣高等法院臺中分院刑事第六庭
                                        審判長法　官　李　文　雄
                                              法  官　陳　嘉　雄
                                              法　官　邱　顯　祥
右正本證明與原本無異。
如不服本判決應於收受送達後十日內向本院提出上訴書狀，其未敘述上訴之理由者並
得於提起上訴後十日內向本院補提理由書（均須按他造當事人之人數附繕本）。
                                              書記官  陳  桂  芬
中        華        民        國九 十 一  年     六     月　　十四　  日
                                                                        Ｋ
